臺灣宜蘭地方法院刑事判決
110年度交訴字第52號
公  訴  人  臺灣宜蘭地方檢察署檢察官
被      告  楊國旭


            游玉蘭


選任辯護人  陳穩如律師
上列被告因過失致死案件，經檢察官提起公訴（110年度調偵字
第249號），被告於準備程序中就被訴事實為有罪之陳述，經本
院合議庭裁定由受命法官獨任依簡式審判程序審理，並判決如下
：
    主  文
楊國旭因過失致人於死，處有期徒刑肆月，如易科罰金，以新臺
幣壹仟元折算壹日。
游玉蘭因過失致人於死，處有期徒刑肆月，如易科罰金，以新臺
幣壹仟元折算壹日。
    事  實
楊國旭於民國109年11月3日下午5時許，駕駛車牌號碼00-000號
  營業貨運曳引車，行經宜蘭縣○○鎮○○路00號前之未劃設人行道
  、劃有快慢車道分隔線之路段，本應注意在顯有妨礙其他人、
  車通行處所，不得停車，而當時為有暮光之雨天，該處為濕潤
  、無缺陷、無障礙物、視距良好之柏油路面，楊國旭之意識清
  楚，所駕車輛機件均正常，即無不能注意之情事，竟疏未注意
  ，貿然將所駕駛車輛停放在上開道路邊，佔用部分慢車道，而
  妨礙其他人車通行，嗣於同日下午5時15分許，李燕芳跑步行
  經該處，本應注意靠邊行走，不得在道路上任意奔跑，亦無不
  能注意之情事而疏未注意，為閃避上開車輛，未靠邊行走，並
  自右側斜向左跑至快車道上，適游玉蘭騎乘車牌號碼000-0000
  號普通重型機車，沿宜蘭縣蘇澳鎮永春路由成功路往永樂路方
  向駛至該處，本亦應注意車前狀況，隨時採取必要之安全措施
  ，而依當時之情況，亦無不能注意之情事，而疏未注意，貿然
  行駛，自後方追撞在道路上奔跑之李燕芳，致李燕芳倒地而受
  有頭部外傷併創傷性蜘蛛腦膜傷併創傷性蜘蛛腦膜下出血、左
  側急性硬腦膜下出血、顱骨骨折，右側顴骨骨折、右側鎖骨骨
  折、胸部挫傷併右側3至7根肋骨骨折等傷害，經送醫急救後，
  延至同年月20日上午10時23分許，仍因頭部外傷顱內出血、創
  傷性休克不治死亡。
案經李燕芳之女陳婕瑀及配偶陳碧東告訴暨臺灣宜蘭地方檢察
  署檢察官據報相驗後自動檢舉偵查後起訴。
    理  由
本件被告楊國旭、游玉蘭2人所犯均係死刑、無期徒刑、最輕本
  刑為3 年以上有期徒刑以外之罪，亦非高等法院管轄第一審之
  案件，其於本院準備程序中就被訴事實為均有罪之陳述，經告
  知簡式審判程序之旨，並聽取公訴人、被告2人及告訴人之意
  見後，本院依刑事訴訟法第273條之1第1項規定，裁定進行簡
  式審判程序，依刑事訴訟法第273條之2規定，本件證據調查，
  不受同法第159條第1項、第161條之2、第161條之3、第163條
  之1及第164條至第170條規定之限制，合先敘明。
認定事實所憑之證據及理由：
㈠上開犯罪事實，業據被告2人於警詢、偵查及本院準備程序與審
  理時坦承不諱（相卷第8至11頁、第23至24頁、第27至28頁、
  第34至36頁、第40至41頁、偵卷第72至73頁），核與告訴人即
  被害人李燕芳之配偶陳碧東、之女陳婕瑀於警詢、偵查中之指
  訴（相卷第5至7頁、第34至36頁、偵卷第64至65頁）、證人陳
  致廷於警詢時之證述（相卷第25至26頁）情節大致相符，並有
  道路交通事故現場圖、道路交通事故調查報告表㈠㈡、消防機關救
  護紀錄表（宜蘭縣政府消防局）暨救護畫面照片資料、車號查
  詢汽車車籍資料各1件及現場相片16張附卷可稽（相卷第19至2
  1頁、第45、57頁、第29至32頁）；而被害人李燕芳確係因本
  件車禍致受有頭部外傷併創傷性蜘蛛腦膜傷併創傷性蜘蛛腦膜
  下出血、左側急性硬腦膜下出血、顱骨骨折，右側顴骨骨折、
  右側鎖骨骨折、胸部挫傷併右側3至7根肋骨骨折等傷害，經送
  醫急救後仍因頭部外傷併顱內出血、創傷性休克死亡，亦有醫
  療財團法人羅許基金會羅東博愛醫院診斷證明書1件（相卷第1
  2頁）在卷存憑，並經臺灣宜蘭地方檢察署檢察官會同法醫師
  相驗無訛，製有勘(相)驗筆錄、相驗屍體證明書、檢驗報告書
  各1件及相驗照片20張等附卷為證（相卷第33、38、47至56頁
  ）。
㈡按汽車停車時，在顯有妨礙其他人、車通行處所，不得停車；
  又汽車行駛時，駕駛人應注意車前狀況及兩車併行之間隔，並
  隨時採取必要之安全措施，道路交通安全規則第112條第1項第
  9款及第94條第3項分別定有明文，被告2人駕車自應注意上揭
  規定，而依卷附之道路交通事故調查報告表所載，被告2人並
  無不能注意之情事，被告楊國旭竟疏未注意而違規停車，被告
  游玉蘭則疏未注意而貿然行駛，而被害人行經上開路段，亦疏
  未注意靠邊行走，而任意在道路上奔跑，因而釀成本件交通事
  故，故被告2人與被害人就本件車禍均有過失，至為明確，交
  通部公路總局臺北區監理所基宜區車輛行車事故鑑定會、交通
  部公路總局車輛行車事故鑑定覆議會亦均同此見解，有各該鑑
  定意見書在卷可參（偵卷第30至31頁、第87至88頁），自可一
  併參酌。惟被害人對本件車禍之發生雖與有前揭過失，然刑法
  上之過失，不若民事責任係專以填補損害為目的，故無所謂過
  失相抵理論，是被害人之過失，亦無消弭被告2人刑事責任之
  餘地。又本件事故之發生，係因被告2人有前述過失所致，是
  被告2人之過失行為與被害人之死亡間，具有相當因果關係。
㈢綜上，被告前開出於任意性之自白核與事實相符，得作為認定
  事實之依據。本件事證明確，被告2人犯行均堪以認定，均應
  依法論科。
論罪科刑：
㈠核被告2人所為，均係犯刑法第276條之過失致人於死罪。
㈡被告2人於肇事後，在未被有偵查犯罪職權之公務員知悉前，於
  警方前往現場處理時，當場承認為肇事人，而不逃避接受裁判
  ，業經被告2人供承（偵卷第72頁背面），並有道路交通事故
  當事人登記聯單、道路交通事故肇事人自首情形紀錄表各1紙
  附卷足證（相字卷第22、58頁），符合自首之規定，爰均依刑
  法第62條前段規定減輕其刑。
㈢爰審酌被2人參與道路交通，本應小心謹慎以維自身及他人之安
  全，被告楊國旭竟貪圖一時方便，將車輛停放在車道上而妨礙
  他人通行，而被告游玉蘭亦疏未注意車前狀況並隨時採取必要
  之安全措施，因而撞擊被害人，造成被害人死亡此一無法彌補
  之損害，使被害人家屬痛失至親，所為殊值非難，併考量本案
  車禍被告2人與被害人之過失程度、被告2人犯後坦承犯行但迄
  今未賠償告訴人所受損害之犯後態度，及被告楊國旭無犯罪前
  科紀錄，被告游玉蘭除於88年間有因賭博案件遭法院判決科刑
  外，之後即無任何遭法院判決科刑之紀錄，此有臺灣高等法院
  被告前案紀錄表2件存卷可查（交訴卷第71、75至76頁），素
  行均堪認良好，兼衡被告楊國旭於本院審理時自陳已婚育有3
  子，家中尚有姊姊、媽媽需其扶養，現罹癌症無法工作及國中
  畢業之智識程度（交訴卷第63至64頁、第67頁），被告游玉蘭
  於本院審理時則自陳現為打掃清潔工作，月收入約新臺幣1萬
  多元，已婚然其配偶罹病需其扶養，家中經濟狀況困難及小學
  畢業之智識程度等一切情狀（交訴卷第64頁），各量處如主文
  所示之刑，並均諭知易科罰金之折算標準。
㈣至被告游玉蘭之辯護人雖以被告游玉蘭認罪，請求給予緩刑宣
  告等語。惟按緩刑之宣告，除應具備刑法第74條所定條件外，
  並須有可認為以暫不執行刑罰為適當之情形，始得為之（最高
  法院72年台上字第6696號判例意旨參照）。經查，被告游玉蘭
  雖坦承犯行，態度良好，然尚未與被害人家屬達成和解，獲得
  其等諒解，實無從認有關本案所宣告之刑，有以暫不執行為適
  當之情形，自無從宣告緩刑，併此敘明。
據上論斷，應依刑事訴訟法第273 條之1 第1 項、第299 條第1
項前段，刑法第276條、第62條前段、第41條第1項前段，刑法施
行法第1條之1第1項，判決如主文。
本案經檢察官吳舜弼提起公訴，檢察官林禹宏到庭執行職務。
中　　華　　民　　國　　110 　年　　10　　月　　26　　日
                  刑事第四庭  法  官  陳錦雯
以上正本證明與原本無異。
如不服本判決應於收受送達後二十日內向本院提出上訴書狀，並
應敘述具體理由；其未敘述上訴理由者，應於上訴期間屆滿後二
十日內向本院補提理由書(均須按他造當事人之人數附繕本)「切
勿逕送上級法院」。
                              書記官 陳建宇
中　　華　　民　　國　　110 　年　　10　　月　　26　　日
附錄所犯法條：
中華民國刑法第276條
因過失致人於死者，處5年以下有期徒刑、拘役或50萬元以下罰
金。